臺灣高等法院臺南分院刑事判決　　　 95年度交上易字第428號
上　訴　人　臺灣雲林地方法院檢察署檢察官
上　訴　人
即　被　告　乙○○
選任辯護人　洪文佐律師
上列上訴人因被告過失傷害案件，不服臺灣雲林地方法院94年度
交易字第66號中華民國95年7月11日第一審判決（起訴案號：臺
灣雲林地方法院檢察署94年度偵字第636號），提起上訴，本院
判決如下：
    主  文
原判決撤銷。
乙○○犯過失傷害致人重傷罪，處有期徒刑陸月，如易科罰金，
以佰元折算壹日，緩刑年。
    事  實
一、乙○○於民國93年8月15日17時40分許，駕駛車號9W-4765號
    自小客車，沿高鐵工地便道由北往南行駛，巡視工地後準備
    返回工務所，行經高鐵218R＋495樑柱處之交岔路口時，已
    看見吳茂炎騎乘車號MHS-131號重型機車，沿產業道路由西
    向東方向駛來，原應注意車輛行至無號誌之交岔路口，如未
    劃分幹、支線，左方車應暫停讓右方車先行，而依當時天候
    晴、有暮光，視距良好，路面乾燥無缺陷、無障礙物，並無
    不能注意之情事，乃竟疏未注意，猶駕車直行，吳茂炎亦疏
    未注意車前狀況並採取必要之安全措施，見狀閃避不及，撞
    及乙○○上開車輛右後車身，造成吳茂炎人車倒地，因而受
    有兩側額葉外傷性出血、頭皮枕部挫傷、水腦症、失智、生
    活功能退化等重大不治之重傷害。被告肇事後，於警員到達
    現場時自首其為肇事者並靜候裁判。
    理  由
甲、程序方面：
    按被告以外之人於審判外之陳述，經當事人於審判程序同意
    作為證據，法院審酌該言詞陳述或書面陳述作成時之情況，
    認為適當者，亦得為證據。當事人、代理人或辯護人於法院
    調查證據時，知有第159條第1項不得為證據之情形，而未於
    言詞辯論終結前聲明異議，視為有前項之同意，刑事訴訟法
    第159條之5定有明文。本件公訴人就被告犯罪事實所提出之
    證據方法，詳如起訴書、原審判決書所引之證據，有編號(一)
    證人即現場處理警員陳嘉雄於原審審理時之具結證詞；編號
    (二)證人即被害人之子甲○○於原審審理時之證述；編號(三)鑑
    定證人即慈愛綜合醫院（下稱慈愛醫院）新陳代謝科醫師高
    美燈於原審審理時之具結證詞；編號(四)鑑定證人即慈愛醫院
    神經外科醫師程萬春於原審審理時之具結證述及鑑定證詞；
    編號(五)道路交通事故現場圖、道路交通事故調查報告表、告
    訴代理人繪製之現場圖各一份及現場與車輛照片十三張；編
    號(六)雲林縣警察局虎尾分局埒內派出所一般陳報單及現場草
    圖；編號(七)臺灣省嘉雲區車輛行車事故鑑定委員會鑑定意見
    書、臺灣省車輛行車事故覆議鑑定委員會94年8月23日府覆
    議字第0940100523號函文各一份；編號(八)財團法人天主教若
    瑟醫院（下稱若瑟醫院）93年11月17日診斷證明書、被害人
    病歷資料及93年4月7日若瑟秘字第0406號函文各一份可證明
    ；編號(九)衛生署草屯療養院（下稱草屯療養院）93年11月1
    日診斷證明書；編號(十)慈愛醫院93年8月28日、93年9月17日
    、93年12月30日、94年1月8日及94年5月10日診斷證明書、
    被害人病歷資料與慈愛醫院94年6月24日慈愛醫醫字第09400
    00162號鑑定報告各1份；編號(十一)被告於94年1月17日之警詢
    筆錄及94年2月25日於檢察官面前之供述筆錄等。其中編號
    (五)至編號(十)為審判外具傳聞性質之書面證據，公訴人、被告
    及辯護人均同意列入證據方法（見本院卷第81頁），且迄言
    詞辯論終結前亦未聲明異議，本院審酌前開書面證據資料作
    成時之情況，核無違法取證或其他瑕疵，且為證明本件犯罪
    事實所必要之重要關係事項，認為以之作為證據為適當，自
    得採為本案認定事實之證據，合先敘明。
乙、實體方面：
一、綜合全卷證據，本院之認定論述如下：
    (一)被告就本件事故之發生有過失責任：
      1.由證人陳嘉雄之證述、道路交通事故現場圖、現場草圖
        、照片及被告之供述可知，被告係駕駛自小客車由北往
        南方向行駛於與高鐵高架橋平行之便道，被害人則騎乘
        機車由西向東方向行駛於與高鐵高架橋垂直之產業道路
        ，故被告駕駛之自小客車係左方車，被害人騎乘之機車
        為右方車。
      2.按車輛行至無號誌之交岔路口，同為直行車或轉彎車者
        ，左方車應暫停讓右方車先行，道路交通安全規則第10
        2條第2款定有明文。被告身為駕駛人，自負有上開注意
        義務。被告行至無號誌之交岔路口時，已看見被害人騎
        乘機車自右方駛來，即應暫停讓被害人騎乘之機車先行
        ，且依當時情況，天候晴、有暮光、路面鋪裝柏油、乾
        燥、無缺陷，道路雖正進行工事，然視距良好，無不能
        注意之情事，有道路交通事故調查報告表(一)在卷可佐，
        被告竟疏未注意，猶駕車前行，致被害人閃避不及，而
        撞及被告駕駛自小客車右後車門，被告就本件事故之發
        生，自有過失。
      3.且本案經送鑑定肇事因素，鑑定結果同認被告駕駛自小
        客車由北往南方向駛至高鐵橋下便道，按其行向為左方
        車，被告行經未劃標線道路之無號誌交岔路口，左方車
        未暫停讓右方被害人機車先行，為肇事主因；被害人無
        照駕駛重機車，行經未劃標線道路之無號誌交岔路口，
        未注意車前狀況，為肇事次因。
      4.至辯護人雖為被告辯護稱：(1)陳嘉雄警員在製作現場草
        圖時，未標明散落物、刮地痕等痕跡，其所製作之道路
        交通事故現場圖是否正確，實有疑問。(2)依被告車輛及
        被害人機車受損位置判斷，係被害人之機車撞及被告自
        小客車右後方，顯見事故發生時，被告之自小客車早已
        通過道路中心點，自難期待其有注意之可能性。此外，
        轉彎車應讓直行車先行，但直行車尚未進入交岔路口，
        而轉彎車已達中心處開始轉彎，直行車應讓轉彎車先行
        ，道路交通安全規則第102條第6款定有明文。援用同一
        法理，被告雖為左方車，但如左方車已到達交岔路口中
        心處時，右方車應讓左方車先行云云。惟查：
        (1)證人陳嘉雄於原審審理時，業已具結證述其至現場目
          擊道路、自小客車及機車行進方向及停放位置，與現
          場草圖、道路交通事故現場圖繪製之內容相符，並於
          警卷第15頁上方之照片標明自小客車及機車停放位置
          ，核與現場草圖、道路交通事故現場圖相符，且證人
          陳嘉雄係以218R＋495高鐵樑柱為基準，測量自小客
          車、機車之相關位置，繪製現場草圖，其所製作之現
          場草圖當屬正確。再佐以被告駕駛之自小客車右後車
          門凹陷，被害人騎乘之機車前輪及左手把處略有受損
          之情形，道路交通事故現場圖所示被告之自小客車於
          事故後停放於機車東南方（即左前方），應與現場狀
          況相符，辯護人為被告此部分之辯護，不足採信。
        (2)道路交通安全規則第102條第2款僅規範車輛行至無號
          誌之交岔路口時，左方車應暫停讓右方車先行，未就
          左方車已駛至交岔路口中心處時，訂立例外規定，免
          除左方車應暫停讓右方車先行之義務。此外，被告於
          警詢時供稱：在30公尺處有發現對方往我這邊過來，
          對方前車輪撞到我車輛右後車門處，對方人車倒地，
          沒有移動現場等語，於本院審理時亦供稱：到交岔路
          口處時有減速慢行，當時看到被害人騎機車過來，距
          離約有30至40公尺，我的車速約時速20至30公里，被
          害人車速也差不多為20至30公里。依被告上開供述，
          被害人騎乘之機車在撞到被告駕駛之自小客車後即倒
          地，故機車倒地位置應為兩車撞擊之位置。以較有利
          被告之事實認定，被告之車速為每秒5.5公尺（即每
          小時20公里），被害人之車速為每秒8.3公尺（即每
          小時30公里），被告在交岔路口目擊被害人車輛之位
          置至撞擊點距離約8.6公尺（7.95公尺＋0.65公尺）
          ，則被告駕車以每秒5.5公尺之速度自交岔路口至撞
          擊點約需1.56秒之時間，而被害人自30公尺外以每秒
          8.6公尺之速度騎乘機車至撞擊點則需3.61秒之時間
          ，被告應早已通過撞擊點，不會遭被害人撞及右後車
          門。故辯護人辯護稱被告已駛至道路中心處後，被害
          人才騎乘機車撞及被告駕駛之自小客車，難認屬實。
        (3)從而，被告早已注意被害人騎乘之機車駛來，行車速
          度僅20至30公里，竟未暫停讓右方車即被害人騎乘之
          機車先行，而冒然前行，致被害人閃避不及而撞及被
          告之自小客車，被告就本件事故之發生自有過失。至
          被害人雖亦有未注意車前狀況、採取必要安全措施之
          疏失，然此不能免除被告之過失責任。
    (二)被害人所受之傷害已達重傷害之程度：
      1.『被害人於93年8月26日至同年9月14日因頭部受傷出血
        至慈愛醫院接受程萬春醫師治療，當時做腦部檢查時，
        有顱內出血之情形。被害人於94年4月29日再度因水腦
        症至慈愛醫院住院，於94年5月3日進行手術。94年4月
        29日住院時，被害人頭部無新外傷，其頭部外傷、頭部
        長瘤或腦髓通路不良是引起水腦症之因素，但被害人無
        頭部長瘤或腦髓通路不良之現象，故被害人於94年4月2
        9日診斷出水腦症，應係其於93年8月間之頭部外傷造成
        ，縱使距離受傷期間已長達近9個月，但因被害人之前
        曾有頭部外傷腦出血之情況，依醫學文獻上之記載，水
        腦症發生之原因，約有80％以上是頭部外傷腦出血導致
        。此外，被害人是撞到後腦致兩側前額葉受傷，其受傷
        位置與水腦症之發生有因果關係。被害人頭部是後腦受
        傷，但因壓力傳導致前額葉受傷，醫學上稱為「腦部前
        葉症候群」，前額葉是有關思考、禮儀及謀略作用，病
        患受傷後，心智狀態會受損，不會思考，人際關係也不
        像一般人那麼好，對禮節不在乎，如大小便不知道要去
        廁所，記憶力也會受損，就是所謂的失智現象。被害人
        頭部受傷導致其心智受損，致使其無法按時吃藥、打針
        ，控制血糖，因而導致血糖升高，糖尿病更加嚴重，使
        其腦部失智之症狀惡化。被害人於93年9月17日接受程
        萬春醫師診斷時，可以感受外界事務，但無法準確判斷
        ，反應不足，對於部分問題如兒子姓名、日期及目前所
        在地等，無法回答。93年9月14日出院當天，昏迷指數
        是14分，會講話，但是很混亂，意識不是很清楚，不足
        以自己處理事務，但因其心跳、血壓、體溫等穩定，腦
        部在短期內不會變化，不需要在醫院治療，可以回家照
        顧，才讓被害人出院，而非因其有辨識能力，對外界事
        務有完全之理解、判斷及控制能力。94年4月29日被害
        人入院時，昏迷指數為8分，反應變遲鈍，經電腦斷層
        檢查，發現被害人有水腦症，因而使其昏迷指數降低；
        被害人失智症狀惡化，主要是因為水腦症之因素，血糖
        控制不良也有關；當時診察時，被害人的反應、講話更
        少，知道講話之對象是個人，但不知道對方是誰，眼神
        渙散、不理人，會回應問話，但不清楚是否真正瞭解問
        話之內容。失智現象9成以上都是漸進式的，慢慢加重
        。94年6月24日程萬春醫師診察時，被害人幾已喪失對
        外界事務之判斷、理解及控制能力，只能給與促進腦部
        修復之藥物，但治療效果不明顯，無法以藥物治療，亦
        無治癒之可能。』等節，業據鑑定證人即慈愛醫院神經
        外科醫師程萬春於原審審理時之具結鑑定證述無誤，並
        有前列編號(十)慈愛醫院診斷證明書、被害人病歷資料與
        鑑定報告附卷可佐。
      2.『原審於94年間囑託鑑定時，於高美燈醫師問話時，被
        害人會看著問話者，並發出「喔... 喔... 」等聲音，
        但講話並不清楚，不能準確回答問題，只是呆呆的看著
        醫師，故鑑定證人高美燈醫師於主治醫師回復單上記載
        「被害人於94年6月24日至新陳代謝科門診追蹤，檢查
        結果神智清楚」等字樣。但被害人精神方面是否有問題
        ，能否做出明確之判斷，應由腦神經專家判斷。一般沒
        有糖尿病之人車禍後，即使內分泌升高，血糖值也不可
        能到達七百多，故被害人可能之前就罹患糖尿病，車禍
        發生後可能因細菌感染，導致其血糖值飆高。被害人於
        93年8月26日至慈愛醫院住院時，糖化血色素為6.6，一
        般正常值不會超過6.4，被害人當時應該就有輕微糖尿
        病。』等情，亦據鑑定證人即慈愛醫院新陳代謝科醫師
        高美燈於原審審理時具結證述明確。
      3.『被害人於93年8月15日至同年月25日在若瑟醫院住院
        ，後來因主治醫師出國1星期，醫師助理遂於8月25日讓
        被害人出院。當時被害人對問話雖有反應，但不太會回
        話，住院期間每天可以出來走動約半小時。於93年8月2
        6日被害人因肚子漲大、無法小便，送至慈愛醫院住院
        ，在若瑟醫院時，醫師即已告知被害人有尿道發炎之問
        題。被害人於93年9月14日從慈愛醫院出院後，講話仍
        不清楚，有時可以知道說話之對象，但是有時不知道，
        沒有辦法與人交談，別人問他時，都無法回答。94年4
        月29日時，被害人情況變的很嚴重，無法照顧，所以又
        送至慈愛醫院就醫。被害人目前送至療養院照護，現已
        無法行走，眼睛無法看到，大小便亦無法控制。被害人
        於案發前在寺廟當爐主，身體不錯，精神狀況很好，大
        概隔幾天就會騎機車去寺廟聊天。』等情，亦據證人即
        被害人之子甲○○於原審審理時證述屬實。
      4.被害人於93年8月15日18時15分因兩側額葉外傷性出血
        、頭皮枕部挫傷而至若瑟醫院急診，當時意識清醒，昏
        迷指數11分，診斷為頭部外傷造成之腦出血。93年8月1
        9日被害人病情穩定轉至普通病房，昏迷指數達14至15
        分，於同年月25日出院。惟依慈愛醫院診斷被害人之慢
        性硬腦膜下出血腫與本件車禍有關一節，有前列編號(八)
        若瑟醫院診斷證明書、被害人病歷資料及函文存卷可憑
        。
      5.又被害人於93年11月1日因器質性腦徵候群至草屯療養
        院看診，有生活社會功能退化等症狀，需他人協助生活
        照顧一情，亦有前列編號(九)草屯療養院診斷證明書在卷
        足參。
      6.是依前述鑑定證人程萬春醫師、高美燈醫師及證人甲○
        ○於原審審理時之證述、鑑定及相關診斷證明書、鑑定
        報告可知，被害人於案發前在寺廟擔任爐主，可騎乘機
        車至寺廟，精神狀況很好，但可能有輕微糖尿病；案發
        後，因後腦遭受撞擊，致其頭部外傷合併兩側性腦出血
        ，於93年9月14日自慈愛醫院出院時，昏迷指數達14分
        ，但已呈現部分失智現象，意識混亂，難以自己處理事
        務；至93年12月29日，被害人因失智使其心智受損，無
        法按時吃藥、打針，控制血糖，致使被害人血糖驟升及
        慢性硬腦膜下血腫，因而到慈愛醫院住院治療，至94年
        1月8日出院；嗣後因車禍造成之頭部外傷引發水腦症，
        昏迷指數為8分，被害人再度於94年4月29日至慈愛醫院
        接受治療，並於94年5月3日進行手術，於94年5月10日
        出院。然被害人之失智症狀，因水腦症及血糖控制不良
        ，更形惡化，於94年6月24日幾已喪失對外界事務之判
        斷、理解及控制能力，無治癒之可能。由上足認，被害
        人所受之腦部創傷，已達重大不治之程度，其受有重傷
        害，應可斷定。又該重傷害係因本件事故所肇致，相當
        明顯，是被告之過失與被害人所受重傷害間，有相當因
        果關係，堪無疑義。
      7.辯護人雖為被告辯護稱：被害人於93年9月14日自慈愛
        醫院出院，昏迷指數已達14分，對外界事務可以理解，
        僅較一般人遲緩，在相隔7、8個月後，再發生水腦症，
        是否與本件車禍有關，實令人懷疑；再者，糖尿病血糖
        控制不好，也會影響失智現象，鑑定證人作證時，也都
        以「應該」、「可能」等字眼陳述，實難認被害人事後
        之失智現象與本件車禍有因果關係；又被害人之水腦症
        非屬重傷害，並提出張步桃著作影本為據。然查：
        (1)慈愛醫院醫師診斷被害人受有慢性硬腦膜下出血腫係
          因頭部外傷所造成，且與本件車禍有因果關係，有若
          瑟醫院之函文1紙可以佐證。被害人於93年8月26日因
          頭部外傷至慈愛醫院接受治療時，即呈現部分失智現
          象，雖可感受外界事務，但無法準確判斷，反應不足
          ；於94年4月29日再度入院診斷罹患之水腦症，有80
          ％以上之因素係因頭部外傷腦出血導致，而被害人於
          當日入院時，並無任何新的頭部外傷，且無頭部長瘤
          、腦髓通路不良之現象，業據鑑定證人程萬春於原審
          審理時具結證述明確，再佐以被害人因本件車禍而兩
          側前額葉受傷之位置，應堪認定水腦症之發生，與被
          害人於93年8月15日所受之頭部外傷有相當因果關係
          。
        (2)被害人雖分別於93年8月25日、93年9月14日及94年5
          月10日自若瑟醫院及慈愛醫院出院，然被害人自若瑟
          醫院出院，係因主治醫師出國，無法繼續治療，才轉
          診至慈愛醫院；93年9月14日及94年5月10日則係因被
          害人心跳、血壓及體溫穩定，腦部短期內不會變化，
          可由家屬照顧，程萬春醫師才讓被害人出院，尚非被
          害人之失智症狀獲得改善或治癒。
        (3)辯護人非專業醫療人員，復未經具結鑑定，其所陳述
          僅係個人意見表示，尚難採為有利被告之證據。
    (三)被害人所受之重傷害與被告之過失行為有因果關係：
      1.按刑法上之過失，固以過失行為與結果之間，於客觀上
        有因果關係存在為必要；然此所謂因果關係，並不以過
        失行為係結果發生之直接原因為限，僅以有相當之因果
        關係存在，即足當之。而行為之於結果，是否具有相當
        因果關係，應依事後之立場，客觀地審查行為當時之具
        體事實，如認某行為確為發生結果之相當條件者，該行
        為即有原因力；至若某行為與行為後所生之條件相結合
        而始發生結果者，亦應就行為時所存在之事實，為客觀
        之事後審查，如認為有結合之必然性者，則該行為仍不
        失為發生結果之原因，應認具有相當因果關係（最高法
        院著有90年度臺上字第5164號判決要旨參照）。
      2.查被害人雖於案發前即可能罹患糖尿病，血糖升高亦會
        影響被害人失智症狀。然被害人於93年8月15日及93年8
        月26日分別至若瑟醫院、慈愛醫院就醫時，均未診斷被
        害人罹患糖尿病，有血糖過高之情形，顯見被害人縱使
        罹患糖尿病，症狀尚屬輕微。而被害人因頭部外傷導致
        之失智症狀，致其不易控制血糖，糖尿病症狀因而惡化
        ，因此又加重其失智現象，然其失智現象之惡化，主要
        是水腦症導致，亦經鑑定證人程萬春具結證述詳實。故
        被害人係因頭部外傷而呈現失智，並因失智影響其血糖
        控制，及腦部外傷所引起之水腦症，加重失智症狀。從
        而，被害人確因被告之過失行為而產生失智症狀，達無
        法治癒之程度。被告之過失行為係被害人發生重傷害結
        果之相當條件，與被害人所受之重傷害具相當因果關係
        。
      3.再者，經本院依聲請向中央健康保險局（以下簡稱中央
        健保局）函查被害人之就醫申報資料結果：據覆被害人
        僅自93年8月15日起至95年6月30日止，始有門診就醫紀
        錄，此有該局95年8月24日健保醫字第0950023408號函
        檢附之中央健保局保險對象門診就醫紀錄明細表及本院
        公務電話紀錄各一紙附卷足參，足見被害人係自本件車
        禍發生之後，始有健保就醫紀錄，益可證被告之過失行
        為與被害人所受之重傷害具相當因果關係。
    (四)駕車非為被告之附隨業務：
      1.證人丙○○於本院審理時到庭證稱：承隆公司承包之虎
        尾高鐵站工程範圍係在高鐵橋上，橋下工程由另一公司
        承包，承隆公司員工至橋上工作可走路、騎車等語屬實
        ，核與證人即承隆公司臺灣高鐵虎尾車站工地專案經理
        張若鋆於原審證稱：承隆公司為臺灣高鐵公司之承包商
        ，負責承造高鐵高架橋上之軌道鋪設工作，施工地點是
        在高架橋上；被告於案發當時在承隆公司擔任安全衛生
        工程師，負責軌道工程之安全衛生查核工作，避免發生
        工地事故，其所要查核之範圍包含整個3公里的軌道，
        查核只在橋上面等語互核相符。
      2.至被告所舉證人之丁○○於本院審理時固到庭證述：被
        告是於13日左右先去公司報到，但尚未上班等語，然查
        上開證人自承渠並非公司人事管理人員，且渠就被告自
        13日至15日被告在做何事並不清楚。參諸被告於原審審
        理時供承：其於案發前1個月即曾駕車至高鐵工地現場
        瞭解狀況，案發後仍以騎乘機車之方式巡視工地，93年
        8月15日開車至案發現場是順道巡視工地等語及被告於
        警詢中亦供稱：肇事前我由高鐵工地出發，要回工務所
        準備下班一情。堪認被告於案發當日，確已至虎尾高鐵
        站就職上班無誤。
      3.惟如前述，承隆公司負責承造高鐵高架橋上之軌道鋪設
        工作，施工地點是在高架橋上，被告案發當時係負責軌
        道工程之安全衛生查核工作，高架橋下之便道，並非承
        隆公司承造之工地範圍，及證人張若鋆、丙○○、丁○
        ○均證述：承隆公司員工要到高架橋上工作，得以走路
        、騎車或搭車之任一方式為之一情明確，本院認被告在
        高架橋下駕車與其於高架橋上執行工地安全衛生檢查之
        主要業務，不必然有直接、密切之關係，是以駕車顯非
        為被告工作之附隨業務至明。從而，原判決此部分之事
        實認定尚有違誤，而為本院所不採。
二、論罪科刑之理由
    (一)核被告所為，係犯刑法第284條第1項後段過失致人重傷罪
      。檢察官起訴時於起訴書雖認被告所為係犯刑法第284條
      第1項後段之過失致人重傷罪，惟已據公訴檢察官於原審
      當庭變更起訴法條為刑法第284條第2項後段之業務過失致
      人重傷罪（見原審卷三第28頁），是本件起訴法條仍應予
      變更。
    (二)被告肇事後，於警員前往現場處理時在場並坦承肇事，業
      據被告供述在卷，並有雲林縣警察局虎尾分局東屯派出所
      自首查詢表一紙在卷可佐，被告符合對於未發覺之犯罪自
      首而接受裁判之要件。又被告自首後，刑法第62條於94年
      2月2日修正公布，於95年7月1日施行，修正後刑法第62條
      將修正前第62條規定自首必減其刑，修正為「得減其刑」
      ，修正後刑法第62條顯較被告不利，依現行刑法第2條第1
      項前段之規定，行為後法律有變更者，適用行為時之法律
      ，故應依修正前刑法第62條前段，減輕其刑。
    (三)查被告行為後刑法第41條已於94年2月2日修正公布，由原
      先之「犯最重本刑為五年以下有期徒刑以下之刑之罪，而
      受六個月以下有期徒刑或拘役之宣告，因身體、教育、職
      業、家庭之關係或其他正當事由，執行顯有困難者，得以
      一元以上三元以下折算一日，易科罰金。但確因不執行所
      宣告之刑，難收矯正之效，或難以維持法秩序者，不在此
      限」、「併合處罰之數罪，均有前項情形，其應執行之刑
      逾六月者，亦同」之規定，修正為「犯最重本刑為五年以
      下有期徒刑以下之刑之罪，而受六個月以下有期徒刑或拘
      役之宣告者，得以新臺幣一千元、二千元或三千元折算一
      日，易科罰金。但確因不執行所宣告之刑，難收矯正之效
      ，或難以維持法秩序者，不在此限」、「前項規定於數罪
      併罰，其應執行之刑未逾六月者，亦適用之」，另罰金罰
      鍰提高標準條例第2條亦配合修正，將原先之「依刑法第
      41條易科罰金或第42條第2項易服勞役者，均就其原定數
      額提高為一百倍折算一日；法律所定罰金數額未依本條例
      提高倍數，或其處罰法條無罰金刑之規定者，亦同」之規
      定，予以修正刪除。並均自95年7月1日起施行。則依上開
      規定，易科罰金部分，依被告行為時法，易科罰金之最高
      折算標準係以銀元三百元即新台幣九百元折算一日，而依
      裁判時法即95年7月1日施行之新法第41條第1項之規定，
      其所處如主文所示之刑，雖得諭知易科罰金，惟易科罰金
      之折算標準則係以新台幣三千元、或二千元、或一千元折
      算一日，則比較修正前、後刑法第41條規定，自以修正前
      刑法第41條及罰金罰鍰提高標準條例第2條之規定有利於
      行為人，依新修正之刑法第2條第1項前段之規定，自應適
      用行為時法即修正前刑法第41條及罰金罰鍰提高標準條例
      第2條之規定。再者，刑法施行法雖亦於95年6月14日增訂
      第1之1條「中華民國94年1月7日刑法修正施行後，刑法分
      則編所定罰金之貨幣單位為新台幣」、「94年1月7日刑法
      修正時，刑法分則編未修正之條文定有罰金者，自94年1
      月7日刑法修正施行後，就其所定數額提高為三十倍。但
      72年6月26日至94年1月7日新增或修正之條文，就其所定
      數額提高為三倍」，並自95年7月1日起施行；但本件既應
      適用95年7月1日施行前刑法第41條之規定，基於新舊法不
      得割裂適用之原則，本件亦有罰金罰鍰提高標準條例第1
      條規定之適用，而無新增訂刑法施行法第1之1條之規定之
      適用，均併予敘明。
三、原審以被告罪證明確，應予論罪科刑，固非無見，但查駕車
    非為被告之附隨業務，原判決認駕車為被告之附隨業務，並
    適用刑法第284條第2項後段之業務過失致人重傷罪論處被告
    罪刑，即有未洽。檢察官上訴以被告未與被害人達成和解，
    而依被害人之請求提起上訴，並以此指摘原判決量刑過輕，
    然而被告於本院審理時業與被害人家屬達成和解乙情，業據
    被害人之子甲○○到庭陳明在卷，並有和解書影本1紙存卷
    可稽，是檢察官此部分上訴指摘，已無理由。又被告否認過
    失，並以被害人非重傷害為由指摘原判決，亦無理由。然其
    以
    本件非業務上之過失而提起上訴部分則為有理由，應由本院
    予以撤銷改判。爰審酌被告犯罪之手段、過失責任之輕重，
    被害人所受之傷害，及犯後坦承其事之態度，及已與被害人
    家屬達成民事上和解等一切情狀，量處如主文第2項所示之
    刑，並諭知易科罰金之折算標準。
四、按95年7月1日施行之刑法第74條規定緩刑之要件，除第1項
    第2款規定前因故意犯罪外，並增列第2項至第5項規定，惟
    緩刑之宣告係以暫不執行所宣告之刑，故犯罪在新法施行前
    ，新法施行後之緩刑之宣告，應適用新法第74條規定（最高
    法院95年第8次刑事庭會議決議參照）。末查，被告未曾受
    有期徒刑之宣告，有台灣高等法院被告全國前案紀錄表在卷
    可憑，而被告犯後已盡力賠償被害人損失，並於法院審理時
    坦認犯行，足認被告犯後確有悔意。本院因認被告犯後態度
    良好，經此偵審程序，應知所警惕，信無再犯之虞，其上開
    所宣告之刑，認以暫不執行為適當，爰依刑法第74條第1項
    第1款規定，併予諭知宣告緩刑3年，以啟自新。
據上論斷，應依刑事訴訟法第369條第1項前段、第364條、第300
條、第299條第1項前段，刑法第2條第1項、第284條第1項、第74
條第1項第1款、修正前刑法第62條前段、第41條第1項前段，罰
金罰鍰提高標準條例第1條前段、第2條，判決如主文。
本案經檢察官曾銘芳到庭執行職務。
中　　華　　民　　國　　96　　年　　3 　　月　　30　　日
                  刑事第二庭    審判長法　官    葉居正
                                      法　官    吳勇輝
                                      法　官    郭千黛
以上正本證明與原本無異。
不得上訴。
　　　　　　　　　　　　　　　　　　　書記官    尤乃玉
中　　華　　民　　國　　96　　年　　4 　　月　　2 　　日
附錄：本案論罪科刑法條全文
中華民國刑法第284條第1項
因過失傷害人者，處6月以下有期徒刑、拘役或5百元以下罰金，
致重傷者，處1年以下有期徒刑、拘役或5百元以下罰金。
